【裁判字號】    98,交聲,681
【裁判日期】    981008
【裁判案由】    違反道路交通管理處罰條例聲明異議
【裁判全文】
臺灣桃園地方法院交通事件裁定         98年度交聲字第681號
原處分機關  交通部公路總局臺中區監理所
異  議  人
即受處分人  甲○○
                      1之1號.
上列異議人即受處分人因違反道路交通管理處罰條例案件，對於
交通部公路總局臺中區監理所民國98年2 月3 日所為之處分（原
處分案號：中監違字第裁60-Z1B005057號），聲明異議，本院裁
定如下：
    主  文
異議駁回。
    理  由
一、原處分意旨略以：異議人即受處分人（下稱異議人）甲○○
    於民國97年4 月8 日上午7 時43分許，駕駛車牌號碼
    LB-9396 號自用一般小客車，在行經國道二號高速公路西向
    3.5 公里處，違規行駛路肩，為警當場攔停並掣單舉發「小
    型車行駛路肩」之違規，並填製內政部警政署國道公路警察
    局公警局交字第Z1B005057 號舉發違反道路交通管理事件通
    知單。異議人於97年4 月10日到案陳述不服舉發，原處分機
    關認其陳述無理由，即於98年2 月3 日以中監違字第裁
    60-Z1B005057號違反道路交通管理事件裁決書，依道路交通
    管理處罰條例第33條第1 項第9 款及第63條第1 項第1 款（
    原處分漏載第1 項第1 款）規定，裁處異議人罰鍰4,000 元
    ，並記違規點數1 點等語。
二、聲明異議意旨略以：異議人於舉發通知單及裁決書所載違規
    時、地，因上班經由大竹交流道（約4.3 公里）行駛入國道
    二號往西行進，剛行駛於交流道沒多久（約4 公里），被行
    進中的員警從後視鏡看到異議人在路肩車道上行駛而於國道
    二號西向3.5 公里開單舉發，案發當時逢上班時間，車流量
    大，伊車輛無法切入高速公路主線道才行駛路肩；又依高速
    公路及快速公路交通管制規則第7 條之規定，汽車自交流道
    、服務區或休息站進入主線車道時，應遵守交通標誌、標線
    、號誌指示行駛，並先利用右側加速車道逐漸增加車速，並
    判明交通情況確達安全距離，方得駛入主線車道。異議人雖
    有行駛路肩之事實，然當時其甫自交流道駛入國道二號該處
    ，目的係為於切入主線車道前判明交通情況確達安全距離，
    故依前開規定，得行駛路肩後，再緩慢駛入主線車道，其並
    非故意違規，故向本院提出異議，求為撤銷原處分云云。
三、按路肩指設於車道之外側，路面邊線與護欄或邊溝間之部分
    ；汽車行駛高速公路及快速公路，不得有在路肩上行駛，或
    利用路肩超越前車或倒車之行為，高速公路及快速公路交通
    管制規則第2 條第1 項第16款、第9 條第1 項第2 款定有明
    文。又汽車行駛於高速公路、快速公路或設站管制之道路，
    不遵使用限制、禁止、行車管制及管理事項之管制規則而有
    未依規定使用路肩之行為者，處汽車駕駛人新臺幣（下同）
    3,000 元以上6,000 元以下罰鍰，並記違規點數1 點，道路
    交通管理處罰條例第33條第1 項第9 款、第63條第1 項第1
    款，亦分別定有明文。
四、本院查：
  (一)異議人甲○○駕駛車牌號碼LB-9396 號自用一般小客車，於
    本件舉發通知單及裁決書所載時、地，因行駛路肩，經警當
    場攔停舉發「小型車行駛路肩」等情，業據異議人到院坦承
    明確（參見本院98年7 月31日訊問筆錄第2 頁），並有異議
    人於交通部公路總局新竹區監理所中壢監理站之陳述單（見
    本院卷第19頁）、內政部警政署國道公路警察局舉發違反道
    路交通管理事件通知單影本1 紙在卷可稽（附於本院卷第19
    頁背面），此部分事實應甚明確，堪予認定。
  (二)本件異議人有於前揭時、地違規行駛路肩乙情，據證人即本
    件舉發員警余沅濱到院具結證稱：「我們一般舉發行駛路肩
    違規，都是用目測的，不會有攝錄行駛路肩的過程檔案。另
    外補充一點，我95年畢業之後就分發到泰山分隊，從當時到
    現在大竹交流道進入國道2 號高速公路就沒有什麼修整，他
    的道路狀況是定型的。」（參見本院98年7 月31日訊問筆錄
    ），又證人即本件舉發員警載家財亦到院具結證稱：「我們
    執法都是看到違規事實才會攔停開單。」（參見本院98 年8
    月28日訊問筆錄），本件案發時係97年4 月8 日上午7時43
    分許，雖因時隔年餘，雖證人等均因處理舉發事件繁多而對
    本件舉發印象模糊，然本件異議人前於97年4 月10日至交通
    部公路總局新竹區監理所中壢監理站陳述意見後，內政部警
    政署國道公路警察局第一警察隊即於97年5 月19日以公警一
    交字第0970171450號函回覆該隊舉發LB-9396 號車交通違規
    申訴案，於說明二中表示：「據本隊執勤警員稱：97年4 月
    8 日7 時43分於國道2 號公路西向3.5 公里處，目睹
    LB-9396 號車違規行駛路肩，始依法將該車攔停稽查，告知
    駕駛人違規事實後依法摯單舉發。」依此函文回覆之內容，
    核與舉發員警余沅濱、戴家財到院具結證稱所述並無矛盾，
    本件異議人違規事件應係前開舉發員警2 人目睹有行駛路肩
    之情形始摯單舉發之，證人之證詞內容均並無明顯瑕疵，而
    證人2 人與異議人原不相識，渠等均並無怨恨仇隙，證人2
    人要無設詞誣陷異議人違規，進而招致偽證罪責之可能及必
    要，參以異議人自承案發當時確有在舉發地點之路肩行駛乙
    情在卷，足見證人2 人當時所在位置確可目擊該路段交通狀
    況，參以交通執勤員警依其專業，對於職務上事項之觀察自
    較一般人更為專注，誤判之可能性極低，是本件異議人有前
    開舉發通知單上所載行駛路肩之情形，應可採信。
  (三)按汽車自交流道、服務區或休息站進入主線車道時，應遵守
    交通標誌、標線、號誌指示行駛，並先利用右側加速車道逐
    漸增加車速，並判明交通情況確達安全距離，方得駛入主線
    車道，高速公路及快速公路交通管制規則第7 條固有明文。
    然查，本件異議人自承當時甫自交流道切入國道二號4.2 公
    里至3.5 公里處附近，由於當時車流量較大，其於駛入主線
    車道前欲判明交通情況確達安全距離，故先行駛於路肩，與
    前開管制規則係規定由交流道駛入主線車道時，應先行駛加
    速車道中，確認交通情形達安全距離後方得駛入主線車道，
    此規定與異議人之違規事實係行駛於路肩，並非行駛於加速
    車道欲駛入主線車道，異議人所為顯與上開法條規定不符，
    且異議人庭呈該案發處交流道照片判斷，該處車道並無除路
    肩外已無其他車道可供汽車行駛之情形，復經證人余沅濱到
    庭證稱該交流道切入國道二號處並無施工之情形，故異議人
    援引前揭規定主張免責，容有誤會。
(四)又按禁止汽車行駛路肩之立法目的，乃在促令汽車駕駛人安
    全駕駛，並確實空出路肩車道，供因機件故障或其他緊急情
    況無法繼續行駛之車輛暫時停車待援，或供執行任務之救護
    車、消防車、警備車、工程車、救濟車及吊車得以順利執行
    道路救護、救援之工作。異議人既考領有汽車駕駛執照，並
    實際參與道路交通之運作，對此等交通規則應負有知悉之義
    務。參以，匝道車輛匯入高速公路時，如遇交通阻塞情形，
    本應降低車速，相互禮讓，循序行駛，除公路警察指揮或屬
    開放行駛之時段、路段外，自不得以任何理由行駛路肩。查
    異議人違規行駛路肩距離約200 至700 公尺（國道2 號西向
    4.2 公里處至3.5 公里處），距離匯流處距離200 公尺以上
    ，本件案發當時亦無異議人不得已而必須行駛路肩之情況已
    如上述，而異議人車輛由支線匯入主線車道，如遇車流量大
    致主線車道車輛壅塞，自應暫停等候主線車道車輛之禮讓或
    出現適當車輛間隙時，再行切入，要不得率以無法立即切入
    車道，即暫時前行行駛路肩至主線車道淨空時再行切入，從
    而，異議人徒以主線車道上有車輛而無法切入主張因不得已
    而行駛路肩，該等辯詞自難採為免罰之正當事由。
五、綜上所述，異議人於前揭時、地，駕駛汽車違規行駛路肩之
    違規行為，應甚明確，原處分機關依首揭規定，裁處異議人
    罰鍰4,000 元，並記違規點數1 點，認事用法均無違誤。本
    件異議為無理由，應予駁回。
六、據上論斷，應依道路交通管理處罰條例第87條第2 項，道路
    交通案件處理辦法第19條，裁定如主文。
中    華    民    國     98    年    10    月    8    日
                              交通法庭   法  官  張詠惠
以上正本證明與原本無異。
如不服本裁定，應於裁定送達後5 日內向本院提出抗告狀。
                                         書記官  黃惠鈴
中    華    民    國     98    年    10    月   13    日


司法院資訊處製作；財團法人民間司法改革基金會備份。
